臺灣板橋地方法院刑事判決　　　　　　　99年度訴字第3511號
公　訴　人　臺灣板橋地方法院檢察署檢察官
被　　　告　林正隆
上列被告因違反藥事法等案件，經檢察官提起公訴（九十九年度
偵字第二四０四八號、九十九年度偵字第二四六九八號），被告
於本院準備程序進行中，就被訴事實為有罪之陳述，經本院告知
簡式審判程序意旨，並聽取公訴人及被告之意見後，本院合議庭
裁定由受命法官獨任依簡式審判程序審理，並判決如下：
    主  文
林正隆明知為禁藥而轉讓，處有期徒刑陸月；又持有第二級毒品
純質淨重二十公克以上，處有期徒刑捌月，扣案之第一級毒品海
洛因貳包（合計淨重柒點零玖公克、純質淨重壹點伍肆公克）、
第二級毒品甲基安非他命參包（驗前總毛重壹零玖點柒玖公克、
驗前總純質淨重約玖拾柒公克），均沒收銷燬。應執行有期徒刑
拾月。扣案之第一級毒品海洛因貳包（合計淨重柒點零玖公克、
純質淨重壹點伍肆公克）、第二級毒品甲基安非他命參包（驗前
總毛重壹零玖點柒玖公克、驗前總純質淨重約玖拾柒公克），均
沒收銷燬。
    事  實
一、林正隆明知甲基安非他命係毒品危害防制條例第二條第二項
    第二款所規定之第二級毒品，不得非法轉讓、持有，且係經
    行政院衛生署公告禁止使用而屬於藥事法所規範之禁藥，亦
    明知海洛因、甲基安非他命分別係毒品危害防制條例第二條
    第二項第一、二款規定所列管之第一、二級毒品，不得非法
    持有，竟仍分別為下列犯行：
  (一)林正隆基於轉讓第二級毒品甲基安非他命之犯意，於民國九
    十九年四月至五月間之某日，在其位在新北市○○區○○路
    二段一八二巷五弄十三之三號四樓住處，無償轉讓約零點二
    公克之第二級毒品甲基安非他命予張秀恩。
  (二)林正隆另基於單純持有第一、二級毒品海洛因及甲基安非他
    命之犯意，於九十九年八月二十六日上午某時許，在新北市
    ○○區○○路某處，以新臺幣（下同）五萬元之價格向一名
    真實姓名年籍不詳綽號「文山」之成年男子，購入第一級毒
    品海洛因二包（合計淨重七點０九公克、純質淨重一點五四
    公克）、第二級毒品甲基安非他命三包（驗前總毛重一０九
    點七九公克、驗前總純質淨重約九十七公克）而持有之。嗣
    於九十九年八月二十七日下午三時許，在其上址住處為警查
    獲，並扣得其持有之上述第一級毒品海洛因二包（合計淨重
    七點０九公克、純質淨重一點五四公克）、第二級毒品甲基
    安非他命三包（驗前總毛重一０九點七九公克、驗前總純質
    淨重約九十七公克），始循線查悉上情。
二、案經新北市政府警察局移送臺灣板橋地方法院檢察署檢察官
    偵查起訴。
    理  由
壹、程序事項：
    被告林正隆所犯係死刑、無期徒刑或最輕本刑為三年以上有
    期徒刑以外之罪，亦非屬高等法院管轄第一審之案件，其於
    準備程序中就被訴事實為有罪之陳述，經本院告知簡式審判
    程序之旨，並聽取公訴人及被告之意見後，經本院合議庭認
    為適宜，乃依刑事訴訟法第二百七十三條之一第一項規定，
    裁定由受命法官獨任進行簡式審判程序，先予敘明。
貳、實體事項：
一、上揭犯罪事實，業據被告於偵查、本院準備程序及審理中自
    白不諱，核與證人張秀恩於偵查中所證述之情節大致相符（
    參見九十九年度偵字第二四０四八號偵卷第三十頁反面），
    又扣案被告所持有之疑似第一級毒品海洛因白色塊狀粉末二
    包（合計淨重七點０九公克、純質淨重一點五四公克）、疑
    似第二級毒品甲基安非他命白色晶體三包（驗前總毛重一０
    九點七九公克、驗前總純質淨重約九十七公克），分別經送
    請法務部調查局濫用藥物實驗室、內政部警政署刑事警察局
    鑑定結果，確各含有第一級毒品海洛因、第二級毒品甲基安
    非他命成分，此有該實驗室出具之九十九年十月一日調科壹
    字第09923021760 號鑑定書、該局出具之九十九年十月四日
    刑鑑字第0990127025號鑑定書各一紙在卷可憑（參見九十九
    年度偵字第二四０四八號偵卷第五七、五九頁）。綜上所述
    ，足見被告之自白核與事實相符，應可採為論罪科刑之依據
    。從而，本件事證已臻明確，被告犯行洵堪認定，應予依法
    論科。
二、查甲基安非他命固屬於毒品危害防制條例第二條第二項第二
    款所列之第二級毒品，惟安非他命類藥品早經行政院衛生署
    以七十五年七月十一日衛署藥字第五九七六二七號公告禁止
    使用在案，故安非他命類藥品，亦屬藥事法第二十二條第一
    項第一款所定之禁藥。是核被告就上揭犯罪事實一、(一)所為
    ，係同時該當於毒品危害防制條例第八條第二項之轉讓第二
    級毒品罪及藥事法第八十三條第一項之轉讓禁藥罪。惟按藥
    事法第八十三條第一項之法定刑為七年以下有期徒刑，得併
    科新臺幣五百萬元以下罰金，毒品危害防制條例第八條第二
    項之法定刑為六月以上五年以下有期徒刑，得併科新臺幣七
    十萬元以下罰金，藥事法第八十三條第一項之法定刑較毒品
    危害防制條例第八條第二項之法定刑為重。而藥事法第八十
    三條第一項係於九十三年四月二十一日修正公布，同年月二
    十三日施行，為毒品危害防制條例之後法，毒品之範圍尚包
    括影響精神物質與其製品，而藥事之管理，亦非僅止於藥品
    之管理，又毒品未必係經公告之禁藥，禁藥亦未必為毒品。
    毒品危害防制條例與藥事法二者，並無必然之特別法與普通
    法關係。故除有轉讓之第二級毒品達毒品危害防制條例第八
    條第六項之一定數量（淨重十公克以上），經依法加重後之
    法定刑較藥事法第八十三條第一項之法定刑為重之情形外，
    因藥事法第八十三條第一項為後法，且為重法，應優先適用
    藥事法處罰（最高法院九十六年度台上字第三五八二號判決
    意旨可資參照）。準此，本件被告轉讓之第二級毒品甲基安
    非他命數量未達淨重十公克以上，故被告此部分所為自應論
    以藥事法第八十三條第一項之轉讓禁藥罪；核被告就上揭犯
    罪事實一、(二)所為，係犯毒品危害防制條例第十一條第一項
    持有第一級毒品罪及同條第四項持有第二級毒品純質淨重二
    十公克以上罪。又被告於上揭犯罪事實一、(一)中之持有第二
    級毒品甲基安非他命之低度行為，應被明知第二級毒品甲基
    安非他命為禁藥而轉讓之高度行為所吸收，不另論罪。再被
    告於上揭犯罪事實一、(二)中以一行為同時持有第一級毒品海
    洛因及第二級毒品甲基安非他命，觸犯上開二罪，為想像競
    合犯，應依刑法第五十五條前段之規定，應從一重之持有第
    二級毒品純質淨重二十公克以上罪論斷，公訴意旨於此認被
    告分別觸犯上開二罪而論以數罪併罰，尚有未洽，附予敘明
    。被告所犯前開轉讓禁藥、持有第二級毒品純質淨重二十公
    克以上之二罪間，犯意各別，行為互殊，應予分論併罰。復
    按毒品危害防制條例第十七條第二項規定：「犯第四條至第
    八條之罪於偵查及審判中均自白者，減輕其刑。」惟查，本
    件被告就上揭犯罪事實一、(一)部分，因係依藥事法第八十三
    條第一項之轉讓禁藥罪予以論罪科刑，而非依毒品危害防制
    條例第八條第二項之轉讓第二級毒品罪予以論罪科刑，即與
    毒品危害防制條例第十七條第二項之規定不符，且基於法律
    應整體性適用不得割裂之原則，被告於此部分自無毒品危害
    防制條例第十七條第二項規定之適用，併予敘明。爰審酌被
    告犯後已能坦承犯行，態度堪稱良好，已見悔意，及其犯罪
    之動機、目的、手段、所生危害等一切情狀，分別量處如主
    文所示之刑及定其應執行刑。至扣案之第一級毒品海洛因二
    包（合計淨重七點０九公克、純質淨重一點五四公克）、第
    二級毒品甲基安非他命三包（驗前總毛重一０九點七九公克
    、驗前總純質淨重約九十七公克），不問屬於犯人與否，均
    應依毒品危害防制條例第十八條第一項前段規定，併予宣告
    沒收銷燬之。又盛裝前開第一級毒品海洛因、第二級毒品甲
    基安非他命之包裝袋二個、三個，參以法務部調查局現今所
    採行之鑑驗方式，包裝袋仍會殘留微量毒品，而無法將之完
    全析離，此有法務部調查局調科壹字第09362396550 號函文
    意旨可資參照，是可認該二個、三個包裝袋分別與殘留其上
    之第一級毒品海洛因、第二級毒品甲基安非他命當已無法析
    離，而均應各視為毒品，故應與所盛裝之第一級毒品海洛因
    、第二級毒品甲基安非他命各併予沒收銷燬，附此敘明。至
    鑑定所耗損之第一級毒品海洛因、第二級毒品甲基安非他命
    ，既已滅失，爰不另為沒收銷燬之諭知。又本件雖尚有扣得
    電子磅秤一台、分裝袋一包、分裝杓管一支等物，惟被告於
    本院審理中均否認該等物品與本件犯罪有何關係，而陳稱：
    分裝袋跟毒品案無關，是我弟弟做早餐使用的。分裝杓是我
    之前留下來的，跟本案起訴的毒品無關，並沒有用來使用本
    案所用的毒品。磅秤也是我弟弟做早餐使用的，與本案無關
    等語（參見本院卷一００年二月二十五日準備程序筆錄第三
    頁、同日審判筆錄第三頁），此外，本院復查無其他積極證
    據足資證明該等物品係被告所有供本件犯罪所用、預備、所
    生或所得之物，且該等物品均非違禁物，爰均不另為沒收之
    諭知，併予敘明。
三、末按行為人如意圖供己施用而持有毒品，並進而施用，則持
    有毒品之低度行為，當然為高度之施用行為所吸收，不另論
    以持有毒品罪；但行為人倘係基於其他原因而單純持有毒品
    ，其單純持有毒品之行為，與施用毒品間即無何關連，自無
    高、低度行為之可言，應不生吸收之問題（最高法院九十四
    年度台上字第一０三九號判決意旨可資參照）。查本件被告
    於警詢及偵查中固陳述曾於九十九年八月二十七日上午九時
    許在其住處施用第二級毒品甲基安非他命之情，且其亦因此
    部分施用第二級毒品之犯行而現另經本院以九十九年度毒聲
    字第一四九一號裁定送勒戒處所觀察、勒戒，而現另正於法
    務部矯正署臺北看守所附設勒戒所執行中，此有本院九十九
    年度毒聲字第一四九一號刑事裁定書及臺灣高等法院被告前
    案紀錄表各一份在卷可參。惟被告於偵查及本院準備程序中
    亦均陳述：九十九年十月十九日偵查陳述的都實在。八月二
    十六日我花五萬元跟「文山」買了二包海洛因及三包甲基安
    非他命，這二種毒品我都是跟「小哥」合資購買的。我剛拿
    到毒品的時候，警察就來了，所以當時我還沒有接到「小哥
    」電話聯絡要平分的事情。我剛買放在床頭櫃上，警察來的
    時候我就交給警察了。八月二十七日我施用的甲基安非他命
    應該是舊的，不是新買的部分等語（參見九十九年度偵字第
    二四０四八號偵卷第六三頁、本院卷一００年二月二十五日
    準備程序筆錄第二—三頁）。揆諸前開判決意旨說明，堪認
    被告於本件所犯持有第一、二級毒品之犯行，與其前揭施用
    第二級毒品之行為間，並無任何關連，亦無高、低度行為之
    吸收關係，是本院就本件犯罪事實自得予以審理，特予敘明
    。
據上論斷，應依刑事訴訟法第二百七十三條之一第一項、第二百
九十九條第一項前段，藥事法第八十三條第一項，毒品危害防制
條例第十一條第一項、第四項、第十八條第一項前段，刑法第十
一條、第五十五條、第五十一條第五款，判決如主文。
本案經檢察官楊承翰到庭執行職務。
中    華    民    國   100    年    3     月    4     日
                  刑事第二十庭    法  官  林家賢
上列正本證明與原本無異。
如不服本判決，應於判決送達後十日內，向本院提出上訴書狀，
並應敘述具體理由；其未敘述上訴理由者，應於上訴期間屆滿後
二十日內向本院補提理由書（均須按他造當事人之人數附繕本）
「切勿逕送上級法院」。
                                  書記官  許清秋
中    華    民    國   100    年    3     月    4     日
附錄本判決論罪科刑法條：
毒品危害防制條例第八條第二項：
轉讓第二級毒品者，處六月以上五年以下有期徒刑，得併科新臺
幣七十萬元以下罰金。
毒品危害防制條例第十一條第一項：
持有第一級毒品者，處三年以下有期徒刑、拘役或新臺幣五萬元
以下罰金。
毒品危害防制條例第十一條第四項：
持有第二級毒品純質淨重二十公克以上者，處六月以上五年以下
有期徒刑，得併科新臺幣七十萬元以下罰金。
藥事法第八十三條第一項：
明知為偽藥或禁藥，而販賣、供應、調劑、運送、寄藏、牙保、
轉讓或意圖販賣而陳列者，處七年以下有期徒刑，得併科新臺幣
五百萬元以下罰金。